【裁判字號】    90,易,1066
【裁判日期】    900814
【裁判案由】    恐嚇
【裁判全文】
臺灣臺南地方法院刑事判決                          九十年度易字第一六六號
    公  訴  人  臺灣台南地方法院檢察署檢察官
    被      告  戊○○
右列被告因恐嚇案件，經檢察官提起公訴（九十年度營偵字第六二五號），本院判決
如左：
    主  文
戊○○無罪。
    理  由
一、公訴意旨略以：被告戊○○積欠告訴人丙○○債務未還。民國（下同）九十年三
    月三十日下午六時許，告訴人至台南縣新營市○○街卅三號被告住處，向被告催
    討借款時，在門外以腳踢被告家之鐵門，引起被告之不滿。被告從屋內出來後，
    即以手推告訴人，並恐嚇稱：要將告訴人踹死，還要把告訴人全家收拾起來等語
    。致告訴人心生畏懼，因認被告涉有刑法第三百零五條之恐嚇安全罪嫌等情。
二、公訴人認被告涉有上開犯行，係以上揭事實，業據告訴人指訴甚詳，核與證人甲
    ○○證述之情節相符為其主要論據；訊據被告則堅決否認有何恐嚇犯行，辯稱：
    伊自八十七年初向告訴人借貸新台幣（下同）二百萬元後，迄今尚欠一百七十五
    萬元，告訴人數度上門催討，然伊自知理短，均不敢惹怒告訴人，但告訴人仍於
    九十年三月初對伊全家提起詐欺自訴，嗣於法院第一次開庭後，因伊於開庭時說
    告訴人帶流氓向伊媳婦討錢，告訴人嗣後不僅到伊媳婦上班地點去鬧，更於九十
    年三月三十日下午六時許，到伊住處踢鐵門，由於告訴人以往都從後門自動進出
    ，但這次卻在伊住處踢前門，且門被踢得很大聲，伊孫子及妻都很害怕，伊才出
    去開門請告訴人進來，但告訴人卻不進來，反而退到馬路上，大聲嚷嚷說伊欠錢
    不還，此時鄰居陳太太聽到踢鐵門和小孩哭聲就跑出來，並出言勸解，告訴人則
    於陳太太出面勸說後才回去，從頭到尾伊從未講過那句恐嚇的話等語。
三、按犯罪事實應依證據認定之，無證據不得推定其犯罪事實；又不能證明被告犯罪
    者，即應諭知無罪之判決，刑事訴訟法第一百五十四條、第三百零一條第一項分
    別定有明文。其次，認定不利於被告之事實，須依積極證據，苟積極證據不足為
    不利於被告之認定時，即應為有利於被告之認定，更不必有何有利之證據；其次
    ，認定犯罪事實所憑之證據，雖不以直接證據為限，間接證據亦包括在內，然而
    無論直接證據或間接證據，其為訴訟上之證明，須於通常一般之人均不致有所懷
    疑，而得確信其為真實之程度者，始得據為有罪之認定，倘其證明尚未達到此一
    程度，而有合理之懷疑存在而無從使事實審法院得有罪之確信時，即應由法院為
    諭知被告無罪之判決（最高法院三十年上字第八一六號及七十六年台上字第四九
    八六號判例意旨參照）。另告訴人之告訴，係以使被告受刑事訴追為目的，是其
    陳述是否與事實相符，仍應調查其他證據以資審認（最高法院五十二年度台上字
    第一三○○號判例意旨參照）。
四、經查：
    （一）告訴人最初於九十年四月二日下午二時許前往台灣台南地方法院檢察署申
          告，指陳：「九十年三月三十日十八時許，（被告）在新營市○○街三十
          三號前對我說要踹死我，還說要把我全家收拾起來。因黃某欠我父親六十
          多萬元，一直未還，之後在八十七年間向我借二百多萬元，也不還我，九
          十年三月二十八日我自訴他詐欺案，法官要我提出證據原本，九十年三月
          三十日我要去找黃某談，未到家門口，我打電話是黃某太太接聽，稱沒錢
          ，要怎樣隨妳，我聽了很生氣，就踢他們鐵門一下，黃某即從屋內衝出來
          ，推衝我，並恐嚇我。」等語（見偵查卷第十一頁背面）；嗣該署分偵案
          辦理後，告訴人另指陳：「我去他家，他推我，並罵三字經，還拉我的手
          ，還說不只要拉我，還要踹死我，全家都會收起來：：因我去踹門要錢，
          他欠我二百多萬元。」等語（見偵查卷第十五頁）；待本院初次審理時，
          則係指稱：「我自訴被告等人詐欺，開庭時，被告當庭陳述他媳婦說我派
          流氓去騷擾她。因此，我就請一位翁太太陪我去水泥公會找他媳婦質問，
          他媳婦說，錢不是他借的，我打電話給他，就是騷擾。到了隔日，也就是
          三月三十日下午六時許，我去他家，找不到他人，我就利用行動電話撥打
          從報社查到的電話號碼，是被告的太太接的，口氣不太好，也拒不開門，
          因此，我很生氣才用腳踢了一下鐵門。才踢了一下，被告就開鐵門出來，
          推了我一下，我被推得往後退，我質問他為什麼推我，被告又衝過來作勢
          要打我，我繞著我的機車逃轉，被告的太太也出來抱住被告，大聲嚇阻被
          告。後來，我被被告拉住左手，我用力甩開，並問他為什麼拉我，被告說
          ：『他不只要拉我，而且要踹死我，而且要把我全家人都收拾起來。』，
          而且罵我三字經，我非常害怕便騎機車離開了。（當時有無他人在場？）
          除了被告、被告太太外，尚且有許多人圍在馬路旁。」等語（見本院九十
          年六月十三日訊問筆錄），則由告訴人前後指述情節觀之，反而越遠離事
          發之時間點，告訴人所描述被告以言詞恐嚇當下所實施之舉動越多，已難
          謂與常情相符，且告訴人於當日前往被告住處，係因其另案自訴被告詐欺
          案件於本院開庭時，因被告在法庭上之供述內容令其不滿，除前去找被告
          之媳婦外，又繼續前往被告住處予之理論並催討這筆多年之債務，則告訴
          人理應是憤怒的一方，而非積欠債務之被告，此亦從告訴人踢被告住處鐵
          門之舉措可見一般（通常進入他人住處以按門鈴方式為之，若無門鈴也會
          以手敲門，但如以腳踢或踹門，則幾可認定造訪者之用意在表達其對屋主
          的憤怒），加上依告訴人指稱當時有許多路人在旁圍觀，如其所指述之恐
          嚇情節為真，何以被告在面對盛怒之告訴人及圍觀群眾之注目下，卻公然
          逕自對告訴人推打、追逐、拉扯、作勢毆打、甚至進而出言恐嚇，而無計
          目擊證人眾多或路人可能報警之情？再者，告訴人如確因被告之作為致其
          「非常害怕」，何以其未立即向警局報案並尋求警方之協助及保護，反而
          在相隔數日後始至地檢署申告（雖告訴人稱伊係隔日到新營警分局去詢問
          告訴被告恐嚇之事，而一位吳姓小隊長向伊說如要盡快讓檢察官偵辦，就
          直接到地檢署按鈴申告，故伊才會等到上班日即星期一時到地檢署申告云
          云，惟查，各地檢察署於假日亦均得受理民眾申告，並非僅限於一般公務
          時間始得為之，況告訴人既為恐嚇行為之被害人，應係其已因對方之恐嚇
          方式，致其對自身之安全產生高度疑懼，然告訴人捨最直接尋求警方庇護
          之途徑不為，卻找尋最快讓地檢署受理之方式，亦顯悖於常情。）？是此
          ，告訴人前揭指訴，即與常情不符，尚難遽信。
    （二）其次，證人甲○○及告訴人之友人乙○○亦附和告訴人前揭指訴，並證稱
          ：當日下午六時許，乙○○開車搭載甲○○前往火車站，為避開紅綠燈而
          抄小路行駛，時速大約二、三十公里，待行經文昌街時，突然有一人（即
          告訴人）向後屈伸以手壓按住其前車蓋，並見到二人在爭吵，由於乙○○
          認識該二人，於是便停車在對面路旁觀看，也有聽到被告說上開恐嚇的話
          ，後來有一個婦人（即被告鄰居丁○○○）出來勸他們二人不要吵，周洽
          信及甲○○便等到告訴人離開後才隨後離開現場，其間二人均未下車云云
          （見偵查卷第十七頁背面、本院九十年七月四日訊問筆錄、七月三十一日
          審判筆錄），然觀諸證人前揭證述情節，如彼等係為避開紅綠燈等候時間
          而抄小路行駛，何以開車時速僅二、三十公里？況縱認其等之車輛係以前
          開時速前進當中，然此際如突然有人衝到車旁，即使駕駛人立即煞車，車
          輛仍會推前數公尺後才會完全靜止，則該名捱到行進中車旁之人，又豈有
          不被撞倒之理？再者，證人乙○○既為告訴人之友人，渠等並在場全程見
          證到告訴人遭被告欺打、拉扯及恐嚇情事，何以只是靜靜的停車在車內觀
          看，而不曾企圖下車阻擋被告之行為或是壯大告訴人之聲勢以作為其有力
          之後盾？是此，證人前揭證述情節，亦難憑信。
五、據上所陳，本件依調查所得證據尚不足以證明被告確有公訴人所指之恐嚇犯行，
    此外復查無其他積極證據足資佐證，揆諸前開說明，犯罪尚屬不能證明，應為無
    罪之諭知。
據上論斷，應依刑事訴訟法第三百零一條第一項，判決如主文。
中      華      民      國    九十      年      八      月     十四     日
                              臺灣臺南地方法院刑事第五庭
                                  法  官  林彥君
右正本證明與原本無異。
如不服本判決應於送達後十日內向本院提出上訴狀。
                                  書記官  黃傳鈞
中      華      民      國    九十      年      八      月     十四     日


司法院資訊處製作；財團法人民間司法改革基金會備份。
